臺灣臺中地方法院民事判決　　　　　　　99年度訴字第2368號
原　　　告　劉冠志
訴訟代理人　周瑞鎧律師
被　　　告　鄭欽煌
訴訟代理人　何維孝
上列當事人間因被告過失傷害案件，經原告提起刑事附帶民事
訴訟，請求損害賠償事件，經本院刑事庭以99年度交附民字第
203號移定送前來，本院於民國100年4月18日言詞辯論終結，判
決如下：
    主      文
被告應給付原告新臺幣貳佰零捌萬陸佰拾陸元，及自民國九十九
年十一月十一日起至清償日止，按週年利率百分之五計算之利息
。
原告其餘之訴駁回。
訴訟費用應由被告負擔百分之八十四，原告負擔百分之十六。
本判決第一項原告勝訴部分，於原告以新臺幣柒拾萬元為被告供
擔保後，得假執行；但被告如以新臺幣貳佰零捌萬陸佰拾陸元為
原告預供擔保，得免為假執行。
原告其餘假執行之聲請駁回。
    事實及理由
壹、程序事項：
    按訴狀送達後，原告不得將原訴變更或追加他訴。但請求之
    基礎事實同一者，或擴張或減縮應受判決事項之聲明者，不
    在此限，民事訴訟法第255條1項第2款、第3款定有明文。本
    件原告原起訴請求：被告應給付原告新臺幣（下同）1,600,
    000元，並自起訴狀繕本送達之翌日起至清償日止，按年利
    率5%計算之利息。嗣於本院審理中追加請求機車修理費用
    29,050元；復提出準備書狀將訴之聲明變更為：被告應給付
    原告2,485,266元，並自準備書狀繕本送達之翌日起至清償
    日止，按年利率5%計算之利息。原告所為係基於同一基礎事
    實所為追加訴之聲明，及擴張應受判決事項之聲明，核均合
    於前揭規定，應予准許。
貳、實體部分；
一、原告起訴主張：
（一）被告於民國99年3月11日晚上9時35分前之晚間時分，在臺
      中市○○區○○路與環中路交岔路口附近之工作場所飲用
      藥酒後，以達不能安全駕駛動力交通工具之程度，仍駕駛
      車牌號碼3L-2736號自用小客車，沿臺中市○○區○○路
      由環中路往永福路方向行駛（被告嗣經員警為酒精測定，
      呼氣酒精濃度達每公升1.07毫克），行至西屯路與安和路
      之交岔路口，欲左轉安和路時，其本應注意汽車行駛時應
      注意車前狀況，隨時採取必要之安全措施，且行駛至交岔
      路口，轉彎車應讓對向直行車先行，暨汽車左轉彎時，應
      行至交岔路口中心處左轉；而依當時天候晴、光線為夜間
      有照明、路面鋪設柏油，且道路乾燥無缺陷、無障礙物、
      視距良好，並無不能注意之特別情事，竟疏未注意前方車
      輛動態，暫停讓對向直行車先行，且未達路口中心處即貿
      然從西屯路左轉安和路，適對向有原告騎乘車牌號碼G2X
      －607號普通重型機車，亦疏未注意車前狀況，以時速逾
      50公里之速度超速，並沿臺中市○○區○○路由永福路往
      環中路方向亦欲穿越上開交岔路口疾駛，被告因貿然左轉
      欲通過該交岔路口，未採取煞停之必要安全措施而搶先左
      轉彎，俟見原告所騎乘之重型機車業已避煞不及，致其所
      駕駛前揭自用小客車之前車頭與原告所騎乘上開重型機車
      之前車頭即在該交岔路口內發生碰撞。原告因而人車倒地
      ，致受有左股骨骨折、右橈骨骨折、左肩閉鎖性脫臼、右
      股骨遠端骨折、右膝開放性傷口、右大腿擦傷等傷害。爰
      依民法第184條第1項、第193條第1項、第195條第1項、第
      196條、第213條規定，請求被告就原告因上揭車禍事故受
      有損失醫療費用100,640元、醫療用品費用1,850元、看護
      費用66,000元、減少勞動能力3,388,437元、精神慰撫金
      500,000元、機車修理費用之損失29,050元，負損害賠償
      責任。又因本件交通事故之發生兩造均有過失，原告認本
      身應負擔30%、被告應負擔70%之過失責任，經過失相抵，
      及扣除原告已請領之強制汽車責任醫療給付保險金40,363
      元、被告先行給付原告之70,000元，被告應再給付原告
      2,749,821元。原告本件僅請求被告給付損害賠償之最低
      金額為2,485,266元，其餘請求不再追加。
（二）對被告抗辯之陳述：
     1、原告發生車禍後是經由救護車急診送入澄清綜合醫院，
        醫院如何安排現有之病房，依據當時狀況緊急，原告顯
        然沒有選擇空間，對原告而言或依經驗法則判斷，該病
        房費當然是必要醫療費用。
     2、本件交通事故先後送請臺灣省臺中市區車輛行車事故鑑
        定委員會及臺灣省車輛行車事故覆議鑑定委員會鑑定，
        均已有鑑定結果，且刑事判決理由亦說明無再送鑑定之
        必要，則被告請求再送鑑定，顯無必要。
（三）聲明：
     1、被告應給付原告2,485,266元，及自民事準備書狀繕本
        送達之翌日起至清償日止按年利率5%計算之利息。
     2、願供擔保請准宣告假執行。
二、被告則以：被告因本件車禍事故雖經臺灣臺中地方法院99年
    度交易字第520號刑事判決處有期徒刑4月，但被告已提起上
    訴，且請求二審法官，將車輛送請民間機構重新鑑定，但承
    審法官沒有再送鑑定。本件車禍應係原告騎乘重型機車從安
    和路闖紅燈往福雅路，與被告從西屯路綠燈往安和路發生碰
    撞所致，兩造過失比例尚未明確，對原告應負過失責任部分
    ，主張過失相抵。再者，原告請求之醫療費用所含病房費
    58,200元為特別病房，而斟酌原告受傷之部位、程度、需要
    、身分及地位等因素，應以普通病房為適當，是被告僅需給
    付普通病房費。又原告因本件車禍事故所受傷害經治療後，
    得以開車及外出購買鹽酥雞，下課後可提約0.5公斤之手提
    袋，開車回家，有光碟為證，並請求傳訊原告本人到庭確認
    光碟人物是否為原告本人，則原告主張勞動能力損失之情形
    與事實不符。另原告請求精神慰撫金顯屬過高，且機車修理
    費部分應扣除折舊等語，資為抗辯，並聲明：請求駁回原告
    之訴及假執行之聲請；如受不利判決，被告願供擔保請准免
    為假執行。
三、兩造不爭執事項：
（一）被告於99年3月11日晚上9時35分前之晚間時分，在臺中市
      西屯區○○路與環中路交岔路口附近之工作場所飲用藥酒
      後，以達不能安全駕駛動力交通工具之程度，仍駕駛車牌
      號碼3L-2736號自用小客車，沿臺中市○○區○○路由環
      中路往永福路方向行駛（被告嗣經員警為酒精測定，呼氣
      酒精濃度達每公升1.07毫克），行至西屯路與安和路之交
      岔路口，欲左轉安和路時，其本應注意行至西屯路與安和
      路之交岔路口，欲左轉安和路時，其本應注意汽車行駛時
      應注意車前狀況，隨時採取必要之安全措施，且行駛至交
      岔路口，轉彎車應讓對向直行車先行，暨汽車左轉彎時，
      應行至交岔路口中心處左轉；而依當時天候晴、光線為夜
      間有照明、路面鋪設柏油，且道路乾燥無缺陷、復無障礙
      物、視距良好等情形，並無不能注意之特別情事，竟疏未
      注意前方車輛動態，暫停讓對向直行車先行，且未達路口
      中心處即貿然從西屯路左轉安和路，適對向有原告騎乘車
      牌號碼G2X－607號普通重型機車，亦疏未注意車前狀況，
      以時速逾50公里之速度超速，並沿臺中市○○區○○路由
      永福路往環中路方向亦欲穿越上開交岔路口疾駛，被告因
      貿然左轉欲通過該交岔路口，未採取煞停之必要安全措施
      而搶先左轉彎，俟見原告所騎乘之重型機車業已避煞不及
      ，致其所駕駛前揭自用小客車之前車頭與原告所騎乘上開
      重型機車之前車頭即在該交岔路口內發生碰撞，原告因而
      人車倒地，致受有左股骨骨折、右橈骨骨折、左肩閉鎖性
      脫臼、右股骨遠端骨折、右膝開放性傷口、右大腿擦傷等
      傷害。
（二）原告因上開車禍支出必要醫療費用42,440元、醫療用品費
      用1,850元、看護費66,000元。
（三）原告於78年8月10日生。
（四）兩造同意以月薪17,280為原告請求減少勞動能力之計算基
      準。
（五）原告已請領強制汽車責任醫療保險金40,363元；被告已先
      行給付原告70,000元，並為原告支付醫療費60,000元。
四、得心證之理由：
（一）按因故意或過失，不法侵害他人之權利者，負損害賠償責
      任；不法侵害他人之身體或健康者，對於被害人因此喪失
      或減少勞動能力或增加生活上之需要時，應負損害賠償責
      任；不法侵害他人之身體、健康、名譽、自由、信用、隱
      私、貞操，或不法侵害其他人格法益而情節重大者，被害
      人雖非財產上之損害，亦得請求賠償相當之金額；不法毀
      損他人之物者，被害人得請求賠償其物因毀損所減少之價
      額，民法第184條第1項前段、第193條第1項、第195條第1
      項前段、第196條分別定有明文。查：本件車禍發生經過
      如上開兩造不爭執事項所載。按汽車行駛時，駕駛人應注
      意車前狀況及兩車併行之間隔，並隨時採取必要之安全措
      施；汽車行駛至交岔路口，左轉彎時，應行至交岔路口中
      心處左轉，又轉彎車應讓直行車先行，參照道路交通安全
      規則第94條第3項、第102條第1項第5款及第7款規定甚明
      。本件被告於上揭時、地駕駛車輛，本應遵守前揭道路交
      通安全規則之規定，且依當時天候晴、夜間有照明、路面
      鋪設柏油，且道路乾燥無缺陷、無障礙物、視距良好等情
      形，並無不能注意之特別情事，被告竟疏未注意前方車輛
      動態，暫停讓對向直行車先行，且未達路口中心處即貿然
      從西屯路左轉安和路，致撞擊對向直行之原告，自有過失
      。又被告上開過失行為與原告所受上述傷害間有因果關係
      ，是原告基於侵權行為之法律關係，請求被告負損害賠償
      責任，自屬有據。
（二）原告因上開車禍支出必要醫療費用42,440元、醫療用品費
      用1,850元、看護費66,000元等情為兩造所不爭執，是原
      告此部分之請求洵屬有據，應予准許。至於原告其餘請求
      有無理由，分述如下：
     1、病房費58,200元部分：本件原告請求病房費58,200元，
        並提出澄清綜合醫院收據影本為據；被告則以原告使用
        非普通病床（即健保得以支付之病床），此非必要醫療
        費用為抗辯。查原告99年3月11日在急診待床、3月12日
        轉健保床、3月13日至3月20日轉單人病床每日需自付
        3,000元共8日（計算式：3,000元8日=24,000元）、3
        月21日至4月8日轉雙人病床每日需自付1,800元共19日
        （計算式：1800元19日=34,200元），共計58,200元
        。又除家屬或病人要求從健保床轉單人床外，醫院不會
        主動要求病人轉床等情，有澄清綜合醫院中港分院100
        年1月31日澄高字第1002076號函在卷可參。足證原告住
        院期間係自行選擇非健保病床，而使用需自費之單人病
        床或雙人病床。而原告發生車禍時為學生，依其社經地
        位，及其受傷情況而論，應以使用健保病床為宜。則原
        告自行選擇非健保床而自費病房費58,200元部分，應認
        非必要之醫療費用，原告此部分之請求，尚屬無據。
     2、機車修理費29,050元部分：原告主張其所有車牌號碼
        G2X-607號重型機車因本件車禍受損，其支出機車修理
        費用之零件費用為29,050元乙節，為被告所不爭執，復
        有行車執照、統一發票影本各1紙附卷可證。但被告抗
        辯應扣除折舊部分等語。查原告就該車之修復，在零件
        部分係以新品換舊品，應予折舊，始為公平。原告受損
        之機車係94年5月出廠，有行車執照在卷可參，則該機
        車迄至本件車禍發生之99年3月11日時，使用期間已逾3
        年。按行政院所頒「固定資產耐用年數表」及「固定資
        產折舊率表」之規定，機器腳踏車之耐用年數為3年，
        又採用定率遞減法者，其最後1年之折舊額，加歷年折
        舊累計額，其總和不得超過該資產成本原額之10分之9
        ，原告所有系爭機車已逾3年之耐用年數，故關於零件
        折舊部分應受到不得超過10分之9之限制，故應以10分
        之9計算其折舊。依此核計，原告得請求之零件修理費
        用為2,905元（計算式：29,050(1-9/10)＝2,905元）
        ，則原告請求被告賠償必要修理費用2,905元，為有理
        由，應予准許；逾此範圍之請求，尚屬無據，應予駁回
        。
     3、減少勞動能力部分：
      (1)、原告因本件車禍事故受傷，造成原告右上肢神經損傷
          、左肩關節活動角度受限、右膝關節活動角度受限，
          依勞工保險失能給付標準係為綜合第7級失能，相對
          應之喪失勞動能力程度為69.21%等情，有財團法人彰
          化基督教醫院（下稱彰基醫院）於100年3月8日出具
          之失能鑑定報告書1份在卷可證。被告以鑑定當時醫
          生僅依原告口述，見原告由其母親以輪椅推進診間而
          為鑑定，並未使用任何器材為鑑定；且原告所受傷害
          經治療後，可以開車、行走外出購買鹽酥雞，下課後
          可以自行開車回家且手提1個約0.5公斤重之手提袋，
          可以證明上開失能鑑定報告書之鑑定結果有誤等語。
          查彰基醫院是依原告於車禍後之就診病歷資料及其現
          況，綜合其臨床診斷、治療情形、身體狀況，及原告
          從事餐飲業廚房工作，勞力需求為中度（偶而大於20
          公斤）等情為鑑定，並非被告所稱僅依原告口述為鑑
          定。又原告能開車、行走，提0.5公斤物品之事實，
          原告不爭執，堪信為真實。但原告此部分之生活能力
          尚無法支應其於餐飲廚房工作所需，則被告所辯無可
          採取。
      (2)、原告係78年8月10日生，於本件交通事故發生時未滿
          21歲，距勞動基準法第54條規定應強制退休年齡65歲
          ，則尚有44年之工作期間，且原告主張月薪以17,280
          元計算等情，為被告所不爭執。則依原告減少勞動能
          力69.21%之程度計算，並依霍夫曼計算式式扣除中間
          利息後，原告因減少勞動能力所受之損害額為：3,38
          8,437元【計算式：17280元12月勞動能力減損
          69.21%霍夫曼係數23.610525＝3,388,437.4 元，
          小數點以下4捨5入】。
     4、精神慰撫金部分：
        按以人格權遭遇侵害，受有精神上之痛苦，而請求慰藉
        金之賠償，其核給之標準，須斟酌雙方之身分、資力與
        加害程度及其他各種情形核定相當之數額。且所謂「相
        當」，應以實際加害情形與其名譽影響是否重大及被害
        人之身分、地位與加害人之經濟情況等關係定之。查原
        告因本件車禍事故受有左股骨骨折等傷害，且現留有勞
        動能力減損，則其身心受有痛苦堪予認定。原告於本件
        車禍發生時尚未滿21歲，就讀大學中，名下無不動產；
        而被告為高中畢業，職業為工，名下有房屋1間、土地3
        筆等情，有警詢筆錄及本院依職權查詢兩造之稅務電子
        閘門財產調件明細表附卷可參。因此，本院斟酌前述兩
        造之身分地位、經濟能力及原告痛苦之程度等情狀，認
        原告請求精神慰撫金500,000 萬元，尚屬過高，應核減
        為250,000萬元為相當，逾此數額之請求，為無理由。
     5、合計上開原告所受損害額為3,751,632元（計算式：
        42,440元+1,850元+66,000元+2,905+3,388,437元+250,
        000元＝3,751,632元）。
（三）兩造對於本件車禍應負擔之過失比例為何？查：
     1、本件車禍發生經過如上開兩造不爭執事項所載，被告雖
        抗辯原告於本件車禍事故發生時，並非沿臺中市○○區
        ○○路由永福路往環中路方向行駛，而是從安和路闖紅
        燈往福科路方向行駛，故兩造過失比例尚未明確，而請
        求本院再將本件車禍肇事車輛送請民間鑑定機構重新鑑
        定云云。惟被告於本院審理中對上開不爭執事項所載之
        本件車禍發生經過表示不爭執（見本院100年4月18日言
        詞辯論筆錄），且查被告於車禍發生當日，在其所涉過
        失傷害案件（本院99年度交易字第520號）警詢中自承
        其於上述時、地行駛至事故地點時，與乙部重機車（即
        原告）發生碰撞，其只知道對方（即原告）是對向直行
        等語（見本院臺中市警察局第六分局刑案偵查卷宗中分
        六警偵字第0990012039號影卷第13頁)，則依經驗法則
        判斷，被告於車禍發生當日記憶清晰，所為陳述應屬可
        採，是堪認原告主張本件肇事時兩造行車方向之主張為
        真實。
     2、再查，本件車禍事故經本院刑事庭送請臺灣省臺中市區
        車輛行車事故鑑定委員會及臺灣省車輛行車事故覆議鑑
        定之結果亦同原告之主張，有臺灣省臺中市區車輛行車
        事故鑑定委員會鑑定意見書及臺灣省車輛行車事故覆議
        鑑定委員會函各1份附於本院99年度交易字第520號刑事
        卷宗影卷（下稱本院刑事影卷）可證（見本院刑事影卷
        第45-46頁、第37頁）。被告事後翻異前詞，且未提出
        新事證以實其說，是其抗辯不足採取。被告請求再送鑑
        定，亦無必要，附此敘明。
     3、本件車禍事故責任為被告於夜間嚴重酒精濃度過量駕駛
        自小客車，行經行車管制號誌交岔路口，左轉時未注意
        讓對向直行車先行，為肇事主因；原告於夜間駕駛重機
        車，行經行車管制號誌交岔路口，超速行駛且未充分注
        意車前狀況，為肇事次因等情，有臺灣省車輛行車事故
        覆議鑑定委員會函附本院刑事影卷可參。兩造對本件車
        禍事故之發生，均有過失，本院斟酌雙方過失情節，認
        被告應負60%過失責任、原告則應負40%過失責任為適當
        。
（四）又按損害之發生或擴大，被害人與有過失者，法院得減輕
      賠償金額，或免除之，民法第217條第1項定有明文。兩造
      就本件車禍事故之發生均有過失，且原告應負40%之過失
      責任、被告應負60%之過失責任，已如前述，原告雖因
      本件交通事故而受有上開3,751,632元之損害，然按兩造
      過失比例過失相抵計算後，被告應負之賠償範圍即為
      2,250,979元【計算式：3,751,632元60%＝2,250,979元
      ，小數點以下4捨5入】。
 (五) 另按保險人依本法規定所為之保險給付，視為被保險人損
      害賠償金額之一部分；被保險人受賠償請求時，得扣除之
      ，強制汽車責任保險法第32條定有明文。經查，原告因本
      件車禍事故，各已受領強制汽車責任醫療保險理金40,363
      元之事實為兩造所不爭執，堪信為真實。依上開說明，該
      保險給付金額應自本件損害賠償金額中扣除。另被告已先
      行給付原告70,000元，為原告支付醫療費用60,000元，復
      為兩造所不爭執。因此扣除上揭金額後，原告得請求之損
      害賠償金額2,080,616元【計算式：2,250,979元-40,363
      元-70,000元-60,000元＝2,080,616元】。
 (六) 末按給付有確定期限者，債務人自期限屆滿時起，負遲延
      責任。給付無確定期限者，債務人於債權人得請求給付時
      ，經其催告而未為給付，自受催告時起，負遲延責任。其
      經債權人起訴而送達訴狀，或依督促程式送達支付命令，
      或為其他相類之行為者，與催告有同一之效力，民法第22
      9條第1項、第2項定有明文。又遲延之債務，以支付金錢
      為標的者，債權人得請求依法定利率計算之遲延利息。但
      約定利率較高者，仍從其約定利率；應付利息之債務，其
      利率未經約定，亦無法律可據者，週年利率為百分之5，
      民法第233條第1項、第203條亦有明文。本件被告對原告
      之侵權行為債權，核屬無確定期限之給付，既經原告民事
      準備書狀送達被告，被告迄未給付，當應負遲延責任。從
      而，原告請求被告給付2,080,616元，及自民事準備書狀
      繕本送達被告翌日即99年11月11日起至清償日止，按週年
      利率5%計算之法定遲延利息，核無不合，為有理由，應予
      准許；逾此部分之請求，即屬無理由，應予駁回。
五、兩造均陳明願供擔保，聲請宣告假執行及免為假執行，經核
    原告勝訴部分，合於法律規定，爰分別酌定相當之擔保金額
    宣告之。原告其餘假執行之聲請，因訴之駁回而失所依據，
    不予准許。
六、本件事證已明，被告提出光碟欲證明之事實，原告不爭執，
    是被告請求傳喚原告本人確認光碟人物是否為原告本人已無
    必要。兩造其餘攻擊防禦方法及本院未經援用之證據，經審
    酌後，核與本件之結論，不生影響，爰不一一贅述，附此敘
    明。
七、訴訟費用負擔之依據：民事訴訟法第79條。
中    華    民    國    100    年    4    月    29    日
                  民事第一庭    法  官  周玉蘭
正本係照原本作成。
如對本判決上訴，須於判決送達後20日內向本院提出上訴狀（須
附繕本）。如委任律師提起上訴者，應一併繳納上訴審裁判費。
中    華    民    國    100    年    4    月    29    日
                                書記官  董美惠